臺灣板橋地方法院刑事判決　　　　　　 96年度簡上字第192號
上　訴　人
即?被?告　丙○○
上列上訴人即被告因妨害自由案件，不服本院於中華民國九十五
年十二月二十九日以九十五年度簡字第四九六一號所為之第一審
判決（聲請簡易判決處刑案號：95年度偵字第12842 號），提起
上訴，本院管轄之第二審合議庭判決如下：
    主  文
原判決撤銷。
丙○○無故侵入他人住宅，處拘役貳拾日，如易科罰金，以銀元
參百元折算壹日。減為拘役拾日，如易科罰金，以銀元參佰元折
算壹日。
    事  實
一、丙○○與甲○○前為男女朋友關係，二人分手後，丙○○竟
    於民國九十五年三月二十二日凌晨四時四十分許，未經甲○
    ○同意，無故侵入甲○○位於臺北縣三重市○○路二十三號
    三樓之住處，迄同日上午五時二十分許，丙○○聽聞甲○○
    起床聲響，始迅速離去。
二、案經甲○○訴由臺北縣政府警察局三重分局移送臺灣板橋地
    方法院檢察署檢察官偵查起訴。
    理  由
甲、本院對於證據能力之認定：
一、按被告以外之人於審判外之言詞或書面陳述，除法律有規定
    者外，不得作為證據，刑事訴訟法第一百五十九條第一項固
    有明定。惟被告以外之人於審判外之陳述，雖不符同法第一
    百五十九條之一至之四規定，但經當事人於審判程序同意作
    為證據，法院審酌該言詞陳述或書面作成時之情況，認為適
    當者，亦得為證據，且當事人、辯護人於法院調查證據時，
    知有第一百五十九條第一項不得為證據之情形，而未於言詞
    辯論終結前聲明異議者，視為有前項之同意，此亦據刑事訴
    訟法第一百五十九條之五規定甚明。
二、查證人即告訴人甲○○於警詢、偵查中之指述，及卷附之監
    視錄影翻拍照片二張等證據，被告丙○○於本院九十六年四
    月十九日準備程序中，已陳稱：「對證據能力沒有意見，同
    意引為審判期日調查之證據」等語明確，迄本院言詞辯論終
    結前，復未就上開證據之證據能力聲明異議，顯然已經同意
    將之作為證據，本院審酌上開證據並非違法取得，亦無證明
    力明顯過低之情形，是均得作為認定被告犯罪之證據。
    理  由
一、訊據被告承認九十五年三月二十二日凌晨四時四十分許，伊
    確實進入甲○○位於臺北縣三重市○○路二十三號三樓住處
    之情不諱，惟矢口否認有何侵入住宅犯行，辯稱：伊有該處
    鑰匙，當天是要探視伊與甲○○所生之小孩才會進入云云。
    經查：
  (一)上揭犯罪事實，業據證人即告訴人甲○○於警詢、偵查中指
    述綦詳（見偵查卷第七頁至第十頁、第二十三頁至第二十四
    頁），並有監視錄影翻拍照片二張在卷可稽（見偵查卷第十
    五頁），被告於本院原審訊問時，復自承：「我當天有到甲
    ○○的住處，我是拿自己的鑰匙，但當天沒有經過她的同意
    …。」等情不諱（見原審卷第九頁），足認告訴人甲○○之
    證詞並無瑕疵可指，堪予採信，則被告確有無故侵入住宅之
    犯行，已甚明確。
  (二)被告雖辯稱：伊有該處鑰匙，當晚是為了探視小孩而進入云
    云。然被告於偵查中已供陳：「（後來為何會搬離？）我跟
    郭（指甲○○）同居（在臺北縣三重市○○路二十三號三樓
    ），後來感情有變就搬走了，搬走時間也不記得。」等情明
    確（見偵查卷第十九頁），核與告訴人甲○○指述之情節相
    符，則縱使被告仍保有該住宅之鑰匙，亦已非該處有管領權
    人，自不能未經同意即恣意進入。又查被告進入該址之時間
    乃凌晨四時許，當時小孩均已熟睡乙節，另據被告於偵查及
    原審訊問時供陳在卷，則被告辯稱：進入該處是為探視小孩
    云云，明顯有悖一般常情，是否屬實，已非無疑；況縱算被
    告真欲前來探視小孩，此亦僅屬犯罪之動機而已，其仍須徵
    得上址有管領權人之同意，始得進入，故被告上開辯解，並
    無從解免其罪責。
  (三)從而本案事證明確，被告犯行堪予認定。
二、論罪科刑：
  (一)按被告行為後，刑法第三十三條第五款關於罰金數額之規定
    ，業於九十五年七月一日修正施行。依修正前之規定，被告
    所犯之刑法第三百零六條第一項侵入住宅罪之罰金刑，係「
    銀元三千元即新臺幣九千元以下，銀元一元即新臺幣三元以
    上」，嗣刑法施行法第一之一條增訂：「中華民國九十四年
    一月七日刑法修正施行後，刑法分則所定罰金之貨幣單位為
    新臺幣；九十四年一月七日刑法修正時，刑法分則編未修正
    之條文定有罰金者，自九十四年一月七日刑法修正施行後，
    就其所定數額提高為三十倍，但七十二年六月二十六日至九
    十四年一月七日新增或修正之條文，就其所定數額提高為三
    倍」，此規定因屬前揭罰金罰鍰提高標準條例第一條但書所
    稱之「法律已依一定比率規定罰金或罰鍰之數額或倍數」，
    自應優先適用；另修正後刑法第三十三條第五款亦已將罰金
    刑調整為新臺幣一千元以上，以百元計算，故依修正後之標
    準換算，刑法第三百零六條第一項之罰金刑已變更為「新臺
    幣九千元以下，新臺幣一千元以上」，二者就罰金之最高數
    額固無不同，惟最低數額部分則以修正前之規定較有利於被
    告。依刑法第二條第一項前段之規定，自應適用修正前之規
    定論處。
  (二)核被告所為，係犯刑法第三百零六條第一項之侵入住宅罪。
三、原審根據卷內事證，認被告犯行明確，據以論罪科刑，固非
    無見。惟被告犯罪時間在九十六年四月二十四日以前，合於
    中華民國九十六年罪犯減刑條例第二條第一項第三款之規定
    ，應予減刑，原審未及依前開規定予以減刑，尚有未洽。是
    以被告空言否認犯罪，雖無可採，惟原判決既有如前所述可
    議之處，自應由本院管轄之第二審合議庭予以撤銷改判。爰
    審酌被告犯行有害告訴人之居住安寧，又虛詞掩飾犯行，惟
    素行尚可，暨其犯罪之動機、目的、手段等一切情狀，量處
    如主文所示之刑，並諭知易科罰金之折算標準（被告行為後
    ，刑法第四十一條第一項前段關於易科罰金之折算標準，亦
    於九十五年七月一日修正施行。依修正前刑法第四十一條第
    一項前段及修正前罰金罰鍰提高標準條例第二條之規定，易
    科罰金係以銀元一百元以上三百元以下即新臺幣三百元以上
    九百元以下折算一日，依修正後刑法第四十一條第一項前段
    之規定，則以新臺幣一千元、二千元或三千元折算一日，二
    者相較之下，以修正前之規定較有利於被告。依刑法第二條
    第一項前段規定，自應適用修正前刑法第四十一條第一項前
    段、修正前罰金罰鍰提高標準條例第二條之規定，諭知易科
    罰金之折算標準）。末查被告犯罪時間在九十六年四月二十
    四日以前，所犯之罪並無中華民國九十六年罪犯減刑條例第
    三條所列情形，爰依該條例第二條第一項第三款、第九條之
    規定，減其刑期二分之一，復諭知易科罰金之折算標準。
四、被告經合法通知，無正當之理由未到庭，爰不待其陳述，逕
    行判決。
據上論斷，應依刑事訴訟法第四百五十五條之一第一項、第三項
、第三百六十九條第一項前段、第三百七十一條、第三百六十四
條、第二百九十九條第一項前段，刑法第二條第一項前段、第三
百零六條第一項、修正前第四十一條第一項前段，刑法施行法第
一條之一第一項、第二項前段，修正前罰金罰鍰提高標準條例第
二條，中華民國九十六年罪犯減刑條例第二條第一項第三款、第
七條、第九條，判決如主文。
本案由檢察官乙○○聲請以簡易判決處刑，經檢察官溫祖德到庭
執行職務。
中　　華　　民　　國　　96　　年　　8 　　月　　2 　　日
                  刑事第十庭?審判長法?官  樊季康
                                    法?官  張筱琪
                                    法?官  劉元斐
上列正本證明與原本無異。
不得上訴。
                                    書記官  郭玉芬
中　　華　　民　　國　　96　　年　　8 　　月　　2 　　日
附錄本案論罪科刑所引法條：
刑法第三百零六條：
無故侵入他人住宅、建築物或附連圍繞之土地或船艦者，處一年
以下有期徒刑、拘役或三百元以下罰金。
無故隱匿其內，或受退去之要求而仍留滯者，亦同。
